臺灣臺南地方法院交通事件裁定　　　　　 94年度交聲字第1號
受 處分 人
即 異議 人　甲○○
上列受處分人因違反道路交通管理處罰條例案件，對於臺南縣警
察局永康分局民國八十五年二月三日所為之裁決處分（處分案號
：（永）警刑交字第一三六號），聲明異議，本院裁定如下：
    主  文
異議駁回。
    理  由
一、聲明異議意旨略以：受處分人即異議人甲○○否認於民國八
    十四年九月二十六日十三時七分許，駕駛車牌號碼ＳＴ－七
    五五五號自用小客車，行經最高速限七十公里之省道台一線
    公路新中路段時，有超速十七公里，而為警當場查獲並製單
    舉發之事實。異議人於九十三年八月中旬，前往監理機關辦
    理更換駕駛執照事宜，始經告知駕駛執照業遭易處吊銷，惟
    異議人並未收到此裁決書，而該裁決書送達證書上「受送達
    人收件簽章」欄內雖有「甲○○」簽名，惟並非異議人親自
    簽署，監理機關未經查明即吊銷異議人之駕駛執照，顯非合
    理，是異議人不服原裁處，乃提起本件異議云云。
二、按汽車駕駛人，超過規定之最高時速，處四百元以上八百元
    以下罰鍰，並記違規點數一點；汽車駕駛人，違反道路交通
    管理，經主管機關裁決後逾十五日，未向管轄地方法院聲明
    異議，而又不依裁決繳納罰鍰或不繳送汽車牌照、駕駛執照
    者，按其罰鍰數額，易處吊扣汽車牌照或駕駛執照一個月至
    三個月；不依期限繳送汽車牌照或駕駛執照者，吊銷其汽車
    牌照或駕駛執照，修正前道路交通管理處罰條例第四十條第
    一項、第六十三條第一項第一款及第六十五條第一項第三款
    （七十五年五月二十一日修正之條文）分別定有明文。
三、經查：
（一）本件台南縣警察局永康分局（永）警刑交字第一三六號違
      反道路交通管理事件裁決書係由該警勤區警員於八十五年
      二月十四日下午四時親自送達，並由自稱「甲○○」者簽
      收，惟未核對身分證件等情，有台南縣警察局歸仁分局九
      十三年十月十五日南縣警六字第０九三００一九八五三號
      書函附卷可稽。其次，觀諸卷附之交通部公路總局嘉義區
      監理所台南監理站汽車駕駛人螢幕列印查詢表中記載異議
      人甲○○之地址為「復國二路『一五六』號」，與前開裁
      決書及易處處分書上所載之送達地址「復國二路『一五二
      』號」確有不符之處，故本件裁決書是否真由異議人甲○
      ○於八十五年二月十四日下午四時收受，即有疑問。再者
      ，經詳閱台南縣警察局永康分局前開裁決書之送達書上「
      受送達人收件簽章欄」上簽署之「甲○○」筆跡，與臺灣
      省公路警察大隊公警大字第六三八六四一號舉發違反道
      路交通管理事件通知單上「收受通知聯者簽章欄」上之「
      甲○○」筆跡、異議人於九十三年八月十七日申訴書上申
      訴人署名「甲○○」筆跡、九十三年十二月二十九日聲明
      異議狀「具狀人欄」之「甲○○」筆跡及異議人於本院九
      十四年四月十四日訊問期日所為簽名筆跡，以肉眼比對結
      果，前者運筆、勾勒、神韻、字形等文字特徵均與後者顯
      然不同，有前開舉發單、申訴書影本、聲明異議狀及本院
      訊問筆錄各一份在卷足參。從而，異議人辯稱：前揭裁決
      書未合法送達等語，核屬有據，而足採信。而揆諸前開說
      明，前開裁決書既未合法送達於異議人，則異議人甲○○
      於九十三年十二月三十日向本院提起聲明異議，自屬合法
      ，合先敘明。
（二）次查，本件受處分人即異議人甲○○於八十四年九月二十
      六日十三時七分許，駕駛車牌號碼ＳＴ－七五五五號自用
      小客車，行經速限七十公里之省道台一線公路新中路段時
      ，有超速十七公里之違規事實，而為警當場查獲並製單舉
      發等情，除有臺灣省公路警察大隊公警大字第六三八六
      四一號舉發違反道路交通管理事件通知單及臺南縣警察局
      永康分行 (永)警刑交字第一三六號違反道路交通管理事
      件裁決書各一紙附卷可稽，顯見異議人於前述時、地，其
      行車速度業已超過該路段之最高速限，應無疑義。
（三）復查，本件異議人雖否認有上開違規行為云云。然經以肉
      眼比對臺灣省公路警察大隊公警大字第六三八六四一號
      舉發違反道路交通管理事件通知單上「收受通知聯者簽章
      欄」之「甲○○」筆跡及異議人於本院九十四年四月十四
      日訊問期日所簽寫之較正式簽名筆跡，兩者之運筆、勾勒
      、神韻、字形等均與後者字跡相同，且業據異議人甲○○
      於本院調查時到庭自承：「（問：提示臺灣省公路警察大
      隊公警大字第六三八六四一號舉發違反通知單，其上「
      甲○○」三字是否你簽署的？）（異議人審視良久之後表
      示）它與我現在的字體不像，但很像我八十四年間所書寫
      的字體」、「（問：有何證據證明不是你簽收的？）沒有
      」、「（問：八十四年左右是否曾有駕照、行照遺失之情
      形？）沒有」等語（詳參本院九十四年四月十四日訊問筆
      錄），顯見前述舉發通知單應係異議人親自簽署收受無訛
      ，因之，該舉發單業已合法送達予異議人，應無疑義。
（四）又交通警員掣單舉發違反道路交通管理處罰條例所列之違
      規事實，本質上為行政處分，係公務員基於職務上權力，
      依法就特定之具體事件所為具公法上效果之單方行政行為
      ，基於公務員為公法上行為具有公信力之原則，該行政處
      分當可被推定為真正，其據以依法處分之事實認定亦為正
      確無誤，反之，若謂公務員一切行政行為均需預留證據以
      證其實，則國家行政勢必窒礙難行，據此，刑事訴訟法就
      犯罪證據有關之規定中，與屬行政秩序罰之交通違規裁罰
      本旨不合之部分，自不在準用之列。從而，交通違規行政
      爭訟之舉證責任原理，應非如刑事案件中，必須超越任何
      合理懷疑，始可為有罪判決之嚴格程度，而係應與民事訴
      訟之舉證責任原理相類似，亦即基本上應就行政機關與人
      民所各自主張有利於己之事實，分配其應盡之舉證責任，
      而非逕予適用刑事訴訟上之「無罪推定」原則。查本件原
      裁決機關台南縣警察局永康分局裁決異議人甲○○行車超
      速，乃引據舉發單為證，暨異議人所駕之自小客車在行經
      省道台一線新中路段時，為警以雷達測速器測獲該車係以
      時速八十七公里之速度超速行駛，經警當場攔停並當場製
      單舉發等本件違規情節亦證明確，因之，異議人有於前開
      時、地，超速駕駛自小客車之違規事實，實可認定。另異
      議人就本件違規事實，並未提供任何相關證據足資證明值
      勤員警確有捏造事實違法取締之情事，從而異議人前開所
      辯，要係卸責之詞，自無可採。異議人於前述時、地，其
      行車速度業已超過該路段之最高速限，應可認定。
（五）按違反道路交通管理事件之處罰為一行政秩序罰，其對於
      違規之行為人所為之處罰，顯然影響行為人之權利義務，
      性質上為負擔之行政處分，是其應有行政法基本原則之要
      求——即行政行為應遵循公正、公開與民主之程序，確保
      依法行政原則，以保障人民權益，增進人民對行政之信賴
      （此亦為行政程序法第一條開宗明義所揭示），故為保障
      違反道路交通管理事件行為人之權益，舉發單位自應於舉
      發通知單上，詳為記載「應到案日期」及「應到案處所」
      ，另裁決處分書亦須經合法送達，俾行為人得遵期到案繳
      交罰款，或對其違規之行為有陳述、爭執及聲明異議之機
      會。又所謂「易處吊扣」、「吊銷」汽車牌照或駕駛執照
      ，係指汽車所有人、駕駛人違反道路交通管理，經主管機
      關裁決後逾十五日未向管轄地方法院聲明異議，或其聲明
      異議經法院裁定確定，而不依裁決或裁定繳納罰鍰，按其
      罰鍰數額，易處吊扣汽車牌照或駕駛執照一個月至三個月
      及不依期限繳送汽車牌照或駕駛執照，吊銷汽車牌照或駕
      駛執照，道路交通管理處罰條例第六十五條第一項第三款
      定有明文，換言之，「易處吊扣」、「吊銷」駕照既係行
      為人對於公路主管機關所為之「罰鍰」裁決，因逾期不繳
      納而受之後續執行處分，則行為人必先經主管監理機關掣
      開「違反道路交通管理事件裁決書」後，就該「罰鍰」部
      分，未予繳交，始有可得按其「罰鍰數額」而「易處吊扣
      」、「吊銷」駕照之可言。則異議人甲○○雖係於八十四
      年九月二十六日因駕車超速違規，並於八十五年二月三日
      由台南縣警察局永康分局製開本件（永）警刑交字第一三
      六號裁決書，惟因該裁決書既未合法送達，異議人即無從
      於應到案日期前到場陳述意見或繳交罰鍰，故異議人逾十
      五日未繳納罰鍰而為該警察局易處吊扣，進而吊銷駕駛執
      照之裁罰，於法即有未合，則依前開說明，異議人甲○○
      仍得於本院駁回本件聲明異議後，依本案所受之裁決繳納
      罰鍰，始為合理。
四、綜上所述，本件受處分人即異議人甲○○，有於上開時、地
    ，駕駛自用小客車超速之事實，既堪認定，則承辦警員乃予
    取締舉發且據此並援引修正前道路交通管理處罰條例第四十
    條第一項、第六十三條第一項第一款之規定，裁處異議人罰
    鍰七百元，折合新台幣二千一百元，並予記違規點數一點，
    於法即無不當。是異議人之異議，核無理由，應予駁回。至
    異議人之駕駛執照因本件違規案件遭易處吊扣，而後逕行吊
    銷，然此僅係逾期不繳納罰鍰而受之後續執行處分，並非本
    件聲明異議之標的，從而，自應由台南縣警察局永康分局將
    原吊銷駕駛執照之執行處分予以撤銷，另予異議人繳交罰鍰
    之機會，始為適法，附此敘明。
五、據上論斷，應依道路交通案件處理辦法第十九條，裁定如主
    文。
中　　華　　民　　國　　94　　年　　6 　　月　　30　　日
　　　                 交通法庭  法　官　鄭燕璘
以上正本證明與原本無異。
如不服本裁定，應於收受送達後5日內向本院提出抗告狀。（應
附繕本）
           　　                  書記官　陳金堂
中　　華　　民　　國　　94　　年　　6 　　月　　30　　日
